最高法院刑事判決　　　　　　九十六年度台上字第五九八一號
上　訴　人　甲○○
上列上訴人因加重強盜案件，不服台灣高等法院台中分院中華民
國九十六年八月十六日第二審判決（九十六年度上訴字第一六０
七號，起訴案號：台灣台中地方法院檢察署九十四年度偵字第一
三０七二號），提起上訴，本院判決如下：
    主  文
上訴駁回。
    理  由
按刑事訴訟法第三百七十七條規定：上訴於第三審法院，非以判
決違背法令為理由不得為之；是提起第三審上訴，應以原判決違
背法令為理由，係屬法定要件；如果上訴理由書狀並未依據卷內
訴訟資料具體指摘原判決不適用何種法則或如何適用不當，或所
指摘原判決違法情事，顯與法律規定得為第三審上訴理由之違法
情形不相適合時，均應認其上訴為違背法律上之程式，予以駁回
。原判決維持第一審論處上訴人甲○○意圖為自己不法之所有，
結夥三人以上，攜帶兇器，於夜間侵入住宅，以強暴及脅迫至使
不能抗拒，而取他人之物罪刑（累犯，處有期徒刑八年）之判決
，並駁回上訴人在第二審之上訴。
上訴人之上訴意旨略以：(一)、證人楊哲佳之證詞係審判外陳述，
未經具結及詰問，應無證據能力，且其於警詢矛盾之供述並非事
實，不得採為證據。(二)、上訴人案發當時係住在廖家揚家中，廖
家揚可以證明上訴人不可能犯案，原審就此有利上訴人之證據未
詳加調查，顯有違法。(三)、證人蔡佳宏於第一審供稱：上訴人並
非「阿國」本人，當初指認時警察告知「阿國」係上訴人，程序
明顯違反「警察機關實施指認犯罪嫌疑人程序要領規定」，況上
訴人與證人蔡佳宏未曾相識，何來原判決理由欄所稱不願多所得
罪之情形。(四)、證人黃偉哲偵訊及審理之供述矛盾，而黃偉哲在
原審陳稱上訴人所指台灣台中看守所民國九十四年七月十四日及
十五日接見之錄音光碟內容非此強盜案件，法官竟採證人之說詞
，難道證人另涉他起強盜案要上訴人排解？此部分即有疑問，益
見證人與上訴人有頗深之嫌隙。原審未依上訴人聲請，命與證人
對質，顯違刑事訴訟法第一百八十四條第二項規定等語。
惟查：原判決依憑證人蔡佳宏、楊哲佳、黃偉哲、沈宗仁、余惠
珍之證詞、扣案黑色手套一隻等證據資料，認定上訴人有原判決
事實欄所載之加重強盜犯行；已於理由內，詳敘其調查證據之結
果及取捨證據認定之理由，並就上訴人否認本件犯罪而辯稱：伊
並無「阿國」之綽號，綽號「阿國」者另有其人，案發當天伊沒
有去嘉義，對本案事先亦不知情，伊自九十四年五月中旬起迄九
十四年六月十六日遭警緝獲送監執行止，均借住於友人廖家揚前
在台中市○○路一八０號八樓之住處戒除毒癮，足不出戶，未共
同前往嘉義強盜被害人余惠珍財物。本案事發後，伊接獲黃偉哲
電話始悉黃偉哲之友人因債務糾紛強盜伊友人沈宗仁（即余惠珍
之夫）家中財物，黃偉哲託伊向沈宗仁說情，不要把事情鬧大，
為伊拒絕。嗣伊經警借提訊問時，方知蔡佳宏、楊哲佳竟攀咬伊
涉案，但黃偉哲於九十四年七月十五日至台灣台中看守所會客接
見伊時，經伊抱怨該等證人因伊不願代為說情即懷恨攀誣時，黃
偉哲亦點頭稱伊與本案無關，足證伊並無參與本件強盜行為云云
；認非可採，已依據卷內資料，逐一予以指駁及說明。從形式上
觀察，原判決並無適用法則不當及依法應於審判期日調查之證據
而未予調查等違背法令之情形。按取捨證據及認定事實，乃事實
審法院適法職權之行使，其對證據證明力所為之判斷，苟不悖通
常一般人日常生活之經驗，又未違背客觀上應認為確實之定則，
並已敘明其何以為此判斷之心證理由者，即不能任意指為違法。
原判決已就上訴人聲請傳喚證人廖家揚一節，說明已經按址傳拘
無著，無從令其到庭訊問（見原判決正本第十一頁）；核與卷內
資料相符；證人廖家揚事實上既已無從傳喚，原審自無調查職責
未盡之違誤。原判決就上訴人聲請詰問證人楊哲佳部分，說明楊
哲佳因另違反軍法案件，經國防部南部地方軍事法院檢察署於九
十四年七月八日發布通緝，迄未緝獲，亦無從傳喚（見原判決正
本第四頁），俱與卷內資料相符。按被告以外之人於審判中有所
在不明而無法傳喚之情形者，其於檢察事務官、司法警察官或司
法警察調查中所為之陳述，經證明具有可信之特別情況，且為證
明犯罪事實之存否所必要者，得為證據，刑事訴訟法第一百五十
九條之三第三款定有明文，原判決因認楊哲佳警詢中之證詞，合
於上開規定，採為證據，於法並無不合。上訴意旨(一)、(二)執以指
摘，自非適法之第三審上訴理由。復按證人之供述前後稍有不符
或相互間有所歧異，究竟何者為可採，事實審法院非不可本於經
驗法則，斟酌其他情形，作合理之比較，定其取捨；若其基本事
實之陳述與真實性無礙時，仍非不得予以採信，非謂一有不符或
矛盾，即認其全部均為不可採信；從而供述之一部認為真實者，
予以採取，自非證據法則所不許；因之，證人供述前後縱有出入
，事實審法院依憑證人前後之供述，斟酌其他證據，本於經驗法
則與論理法則，取其認為真實之一部，作為論罪之證據，自屬合
法。原判決理由已敘明證人蔡佳宏在警詢中因上訴人當時尚未到
案而無從指認本人，但警方已經提供四張嫌犯照片供其指認，蔡
佳宏並在當時一併供述上訴人之年齡及籍貫等特徵，其指認程序
於法尚無違誤。原判決並就證人蔡佳宏在第一審翻供改稱：當時
之共犯不是上訴人等語，說明不足採取之理由；核與卷內資料相
符，判決並無違誤。又證人黃偉哲已在第一審到庭作證，經上訴
人之辯護人予以詰問，並由上訴人與黃偉哲對質（見原判決正本
第一四五頁至第一六五頁）；原判決於理由欄並依黃偉哲之證詞
及第一審勘驗上訴人與其妻李美珠及黃偉哲面會之談話錄音帶之
結果，說明不足為有利上訴人之認定之理由（見原判決正本第十
一頁），所為論斷俱有卷內資料可資覆按，亦無違背證據法則情
形，判決並無違誤。上訴意旨(三)、(四)執以指摘，係置原判決理由
內已詳予說明之事項於不顧，仍執原判決已敘明不予採納其否認
犯罪之辯解，就事實審法院無違於證據法則之採證認事自由判斷
職權之合法行使，單純為事實上爭執，自非合法之第三審上訴理
由。綜上所述，應認上訴人之上訴違背法律上之程式，予以駁回
。
據上論結，應依刑事訴訟法第三百九十五條前段，判決如主文。
中　　華　　民　　國　九十六　年　 十一 　月　　八　　日
                      最高法院刑事第十一庭
                          審判長法官  林　永　茂
                                法官  蘇　振　堂
                                法官  蕭　仰　歸
                                法官  何　菁　莪
                                法官  洪　佳　濱
      本件正本證明與原本無異
                                      書  記  官
中　　華　　民　　國　九十六　年　 十一 　月　 十二 　日
                                                      Ｋ
